【裁判字號】    89,訴,1869
【裁判日期】    891013
【裁判案由】    給付貨款等
【裁判全文】
臺灣臺中地方法院民事判決  八十九年度訴字第一八六九號
    原      告  台灣省農會
    法定代理人  戊○○
    訴訟代理人  丁○○
    被      告  丙○○○○○○.
    訴訟代理人  乙○○
    被      告  甲○○
右當事人間請求給付貨款等事件，本院判決如左：
    主      文
被告應連帶給付原告新台幣參佰貳拾捌萬捌仟玖佰零捌元，及被告丙○○○○○○部
分自民國八十九年六月十七日起、被告甲○○部分自民國八十九年六月二十一日起，
均至清償日止，按年息百分之五計算之利息。
訴訟費用由被告連帶負擔。
本判決於原告以新台幣壹佰壹拾萬元為被告供擔保後，得假執行；但被告丙○○○○
○○如於假執行程序實施前，以新台幣參佰貳拾捌萬捌仟玖佰零捌元預供擔保後，得
免為假執行。
    事      實
甲、原告方面：
  一、聲明：除假執行擔保金額外，如主文所示。
  二、陳述：
    （一）緣被告莊志麟及千泰行承銷原告所生產之各類乳品，並負責中壢區營運業
          務，為擔保其債務之履行，被告莊志麟以被告甲○○為連帶保證人，及以
          徐陳月星為義務人兼債務人，並由徐陳月星提供其所有坐落於桃園縣中壢
          市○○段第一九九九地號田地為原告設定最高限額抵押權擔保其債務，詎
          被告莊志麟於民國八十八年十二月底止共積欠原告貨款新台幣（下同）八
          十三萬五千九百五十五元，及應付貨款票據九十四萬零六百三十二元因存
          款不足退票，合計被告彙計積欠原告貨款一百七十七萬六千五百八十七元
          ，被告於八十九年二月二十一日請求原告為抒解其資金需求，准予其自八
          十九年三月十五日起按月分十二期攤還，而被告除第一期（即八十九年三
          月份）攤還一十四萬八千五百八十七元貨款及利息後，即未再履行約定，
          則被告應給付原告貨款一百六十二萬八千元，又原告售與承銷商之乳品價
          格並未包含承銷產品之容器（即空瓶、箱），然被告截至本年四月止尚積
          欠原告塑膠空箱六千一百零六只，空瓶二十七萬七千八百四十二支未歸還
          ，依承銷台農乳品同意書第十二條規定，承銷人願負責將承銷產品之容器
          （即空瓶箱）自出貨日起計算於限期四十天內繳回，其逾期未能繳回部分
          於結束承銷業務時，承銷人願以現金賠償，上項容器之賠償標準為塑膠箱
          每個九十元，乳瓶每支四元，則被告應賠償原告容器費一百六十六萬零九
          百零八元，合計被告應給付原告三百二十八萬八千九百零八元，原告曾數
          次及八十九年五月八日函請被告清償，然被告均置之不理，為此起訴請求
          。
    （二）被告經撤銷經銷權後，所積欠之空瓶箱自應由被告負歸還責任，契約書第
          十九條業經明文規定。
  三、證據：提出八十七年度承銷台農乳品同意書影本一份、抵押權設定契約書影本
            一份、他項權利證明書影本一份、切結書影本二份、高溫乳空瓶箱積欠
            月報表影本一份、台灣省農會鮮乳加工廠台中廠八十九年五月八日台農
            乳中廠業字第七一號函影本一份、未歸還空瓶箱一覽表影本一份、本票
            影本十一份、營利事業登記證影本一份等物。
乙、被告丙○○○○○○方面：
    被告未於最後言詞辯論期日到場，惟據其以前到庭之陳述稱：
  一、聲明：原告之訴駁回，如受不利判決願供擔保免為假執行。
  二、陳述：被告實際上積欠貨款一百六十二萬元，其他為空瓶、空箱，因為被告之
            經銷權被工廠撥給另一家經銷商，以致於被告無法回收空瓶箱，所以該
            部分之帳目不應由被告負責。
丙、被告甲○○方面：
    被告未於言詞辯論期日到場，亦未提出準備書狀作何聲明或陳述。
    理      由
一、被告未於最後言詞辯論期日到場，核無民事訴訟法第三百八十六條各款所列情形
    ，爰依原告聲請，由其一造辯論而為判決。
二、本件原告起訴主張：被告丙○○○○○○承銷原告所生產之各類乳品，並負責中
    壢區營運業務，為擔保其債務之履行，被告莊志麟以被告甲○○為連帶保證人，
    及以訴外人徐陳月星為義務人兼債務人，並由徐陳月星提供其所有坐落於桃園縣
    中壢市○○段第一九九九地號田地為原告設定最高限額抵押權擔保其債務，詎被
    告莊志麟於八十八年十二月底止共積欠原告貨款八十三萬五千九百五十五元，及
    應付貨款票據九十四萬零六百三十二元因存款不足退票，合計被告積欠原告貨款
    一百七十七萬六千五百八十七元，被告於八十九年二月二十一日請求原告為抒解
    其資金需求，准予其自八十九年三月十五日起按月分十二期攤還，而被告除第一
    期（即八十九年三月份）攤還一十四萬八千五百八十七元貨款及利息後，即未再
    履行約定，則被告應給付原告貨款一百六十二萬八千元，又原告售與承銷商之乳
    品價格並未包含承銷產品之容器（即空瓶、箱），然被告截至八十八年四月止尚
    積欠原告塑膠空箱六千一百零六只，空瓶二十七萬七千八百四十二支未歸還，依
    承銷台農乳品同意書第十二條規定，承銷人願負責將承銷產品之容器（即空瓶箱
    ）自出貨日起計算於限期四十天內繳回，其逾期未能繳回部分於結束承銷業務時
    ，承銷人願以現金賠償，上項容器之賠償標準為塑膠箱每個九十元，乳瓶每支四
    元，則被告應賠償原告容器費一百六十六萬零九百零八元，合計被告應給付原告
    三百二十八萬八千九百零八元，原告曾數次及八十九年五月八日函請被告清償，
    然被告均置之不理，爰依兩造間之承銷契約關係，請求被告給付原告貨款及賠償
    金三百二十八萬八千九百零八元。被告丙○○○○○○則以被告實際上積欠之貨
    款為一百六十二萬元，但空瓶箱費用，不應由被告負擔，因被告之經銷權係遭工
    廠撥給另一家經銷商，以致被告無法回收空瓶箱等語，資以為辯。
三、原告主張被告丙○○○○○○承銷原告所生產之台農乳品，被告甲○○為連帶保
    證人，迄於八十八年十二月底止，被告共積欠貨款八十三萬五千九百五十五元，
    另有支付貨款之票據九十四萬零六百三十二元因存款不足退票未兌現，合計被告
    積欠原告貨款為一百七十七萬六千五百八十七元，被告於八十九年二月二十一日
    請求原告准予自八十九年三月十五日起，分十二期，按月攤還，而被告僅第一期
    （即八十九年三月份）攤還一十四萬八千五百八十七元貨款及利息後，即未再履
    行約定，則被告尚應給付原告貨款一百六十二萬八千元，又原告售與承銷商之乳
    品價格並未包含承銷產品之容器（即空瓶、箱），然迄於八十八年四月份止，被
    告尚積欠原告塑膠空箱六千一百零六只，空瓶二十七萬七千八百四十二支未歸還
    ，依承銷台農乳品同意書第十二條規定，承銷人願負責將承銷產品之容器（即空
    瓶箱）自出貨日起計算於限期四十天內繳回，其逾期未能繳回部分於結束承銷業
    務時，承銷人願以現金賠償，前開容器之賠償計算標準為塑膠箱每個九十元，乳
    瓶每支四元，則被告應賠償原告容器費一百六十六萬零九百零八元，合計被告應
    給付原告三百二十八萬八千九百零八元等情，業據提出八十七年度承銷台農乳品
    同意書影本一份、抵押權設定契約書影本一份、他項權利證明書影本一份、切結
    書影本二份、高溫乳空瓶箱積欠月報表影本一份、台灣省農會鮮乳加工廠台中廠
    八十九年五月八日台農乳中廠業字第七一號函影本一份、未歸還空瓶箱一覽表影
    本一份、本票影本十一份、營利事業登記證影本一份等物為證，被告莊志麟及千
    泰行對於積欠一百六十二萬八千元之貨款部分並不爭執，堪信為真實，惟被告丙
    ○○○○○○對於一百六十六萬零九百零八元之空瓶箱費用則否認上情，辯稱：
    空瓶箱費用不應由被告負擔，因為被告之經銷商遭工廠撥給另一經銷商以致被告
    無法回收空瓶等語。經查：系爭承銷台農乳品同意書第十二條規定：「承銷人願
    負責將承銷產品之容器（即空瓶箱）自出貨日起計算於限期四十天內儘速收回，
    交由貴會運回。除空瓶依第八條標準，外裝塑膠箱依照千分之一‧五損耗率，按
    月核算補發外，其超過破損或逾期未能繳回工廠部分，於結束承銷業務時，承銷
    人願以現金賠償，上項容器之賠償標準，為乳瓶每支肆元，外裝塑膠箱每個新台
    幣玖拾元。爾後市價上漲，得由貴會隨時通知調整之。」，第十九條規定：「承
    銷人如被貴會取消承銷資格終止承銷或自行不經營而解除受託者，其承銷設備器
    材及其他費用或損失概由承銷人負責。」，依據系爭承銷契約之約定，雙方於結
    束承銷業務時，被告應負責將空瓶裝收回，如不能於限期內收回，亦應負賠償責
    任，則原告主張被告應歸還塑膠空箱六千一百零六只，空瓶二十七萬七千八百四
    十二支，乳瓶每支以四元計算，外裝塑膠箱每個以九十元計算，合計為一百六十
    六萬零九百零八元，被告雖否認應負擔空瓶箱之費用，仍既未提出相關事證，以
    資證明被告無庸負責賠償空瓶箱之費用，則原告依據系爭承銷台農乳品同意書第
    十二條、第十九條之約定，請求被告賠償空瓶箱費用一百六十六萬零九百零八元
    ，自屬有據，被告所辯，要難採信；是以，原告主張被告應給付一百六十二萬八
    千元之貨款及賠償一百六十六萬零九百零八元之空瓶箱費用，合計三百二十八萬
    八千九百零八元，堪信為真實。
四、從而，原告依承銷契約、連帶保證之法律關係，請求被告連帶給付三百二十八萬
    八千九百零八元之貨款、賠償金及自起訴狀繕本送達之翌日（即被告丙○○○○
    ○○部分自八十九年六月十七日，被告甲○○部分自八十九年六月二十一日）起
    算至清償日止，按年息百分之五計算之遲延利息，為有理由，應予准許。
五、原告及被告丙○○○○○○均陳明願供擔保，聲請宣告假執行及免為假執行，經
    核均無不合，爰分別酌定相當擔保金額准許之。
六、據上論結，本件原告之訴為有理由，依民事訴訟法第三百八十五條第一項前段、
    第八十五條第二項、第三百九十條第二項、第三百九十二條，判決如主文。
中      華      民      國    八十九    年      十      月      十三    日
                              臺灣臺中地方法院民事第一庭
~B法      官  巫淑芳
右為正本係照原本作成
如對本判決上訴，須於判決送達後廿日內向本院提出上訴狀
中      華      民      國    八十九    年      十      月      十六    日
~B法院書記官  周國順


司法院資訊處製作；財團法人民間司法改革基金會備份。
